【裁判字號】    99,上易,759
【裁判日期】    990407
【裁判案由】    詐欺
【裁判全文】
臺灣高等法院刑事判決                 99年度上易字第759號
上  訴  人
即  被  告  甲○○
上列上訴人即被告因詐欺案件，不服臺灣臺北地方法院98年度易
字第3255號，中華民國99年2 月9 日第一審判決（聲請簡易處刑
案號：臺灣臺北地方法院檢察署98年度偵字第19445 號），提起
上訴，本院判決如下：
    主  文
上訴駁回。
    理  由
一、按不服地方法院之第一審判決而上訴者，應向管轄第二審之
    高等法院為之。上訴書狀應敘述具體理由。上訴書狀未敘述
    上訴理由者，應於上訴期間屆滿後20日內補提理由書於原審
    法院，逾期未補提者，原審法院應定期間先命補正。第二審
    法院認為上訴書狀未敘述理由或上訴有第362 條前段之情形
    者，應以判決駁回之。但其情形可以補正而未經原審法院命
    其補正者，審判長應定期間先命補正。刑事訴訟法第361 條
    、第367 條，分別定有明文。所謂不服第一審判決之具體理
    由，必係依據卷內既有訴訟資料或提出新事證，指摘或表明
    第一審判決有何採證認事、用法或量刑等足以影響判決本旨
    之不當或違法，而構成應予撤銷之具體事由，始克當之（例
    如：依憑證據法則具體指出所採證據何以不具證據能力，或
    依憑卷證資料，明確指出所為證據證明力之判斷如何違背經
    驗、論理法則）；倘僅泛言原判決認定事實錯誤、違背法令
    、量刑失之過重或輕縱，而未依上揭意旨指出具體事由，或
    形式上雖已指出具體事由，然該事由縱使屬實，亦不足以認
    為原判決有何不當或違法者（例如：對不具有調查必要性之
    證據，法院未依聲請調查亦未說明理由，或援用證據不當，
    但除去該證據仍應為同一事實之認定），皆難謂係具體理由
    ，俾與第二審上訴制度旨在請求第二審法院撤銷、變更第一
    審不當或違法之判決，以實現個案救濟之立法目的相契合，
    並節制濫行上訴（最高法院97年度臺上字第892 號判決參照
    ）。是以上訴人之上訴書狀或補提之上訴理由書，雖有敘述
    上訴理由，惟並未具體敘述第一審判決有上述違法、不當情
    形，即與未敘述具體理由無異，其所為上訴，即不符合上訴
    之法定要件。
二、經查原審基以被告甲○○明知金融機構存款帳戶及金融卡為
    個人信用之表徵，任何人只要有少許之金錢，均可自行到金
    融機構申請開立存款帳戶及申請金融卡，並無特別之窒礙，
    且可預見將自己所有之存摺、金融卡及密碼等金融帳戶資料
    交付或提供他人使用，可能因此供不法詐欺集團用以詐騙他
    人將款項匯入後，再加以提領，並能預見可能因而幫助他人
    從事詐欺取財之財產犯罪，竟不違背其本意，基於幫助姓名
    年籍不詳之成年詐欺集團人員詐欺取財之犯意，於民國97年
    3 月間某日時許，在不詳處所，將其所開立之遠東國際商業
    銀行（下稱遠東銀行）襄陽分行（址設臺北市○○區○○路
    一號）帳號第00000000000000號帳戶之存摺、金融卡及密碼
    交予某姓名年籍不詳之成年詐騙集團人員使用，幫助該人所
    屬之詐欺集團詐騙他人財物。該成年詐欺集團人員於取得上
    揭帳戶之存摺、金融卡及密碼後，即與渠所屬集團成員，共
    同基於意圖為自己不法所有之詐欺取財犯意聯絡，由該詐欺
    集團某成年人員於97年3 月19日21時30分許去電乙○○，佯
    稱因伊之前購買月曆之資料登錄有誤，將每月扣款新臺幣（
    下同）2600元云云，致乙○○誤信為真，陷於錯誤，遂至某
    郵局自動櫃員機處依上開詐欺集團人員之指示操作而於同日
    22時36分10秒許轉帳29982 元至甲○○上開遠東銀行襄陽分
    行帳戶內，嗣因乙○○察覺有異，始悉受騙。案經被害人乙
    ○○訴請臺北市政府警察局中正第一分局報請臺灣臺北地方
    法院檢察署檢察官偵查聲請以簡易判決處刑，該院認不宜以
    簡易判決處刑而改依通常程序進行。因認被告本案之所為，
    係犯刑法第30條第1 項前段、第339 條第1 項之幫助詐欺取
    財罪，應依刑法第30條第2 項規定，按正犯之刑減輕之。並
    審酌被告並無前科，品行尚端，其提供帳戶供詐騙集團使用
    ，所為已影響社會正常經濟交易安全秩序，增加被害人尋求
    救濟之困難，並使犯罪之追查趨於複雜，其犯罪動機、目的
    、手段、被害人匯款至其帳戶之款項數目，暨被告犯罪後之
    態度等一切情狀，認公訴人於原審審理中所求處之有期徒刑
    五月，尚嫌過重，爰量處有期徒刑3月，並諭知易科罰金之
    折算標準。本院經核原審已詳敘認定事實所憑證據、認定理
    由及量刑依據。原審於量刑時就認定被告犯罪之理由及過程
    詳為審酌並敘明理由在案，從形式上觀察，原判決並無認定
    事實適用法律之錯誤、量刑瑕疵或其他違法、不當之情形。
三、被告不服原審判決提起上訴，上訴理由只稱：「因與事實不
    符，且偵辦過程有瑕疵」云云，並未具體指述原審關於認定
    事實、適用法律及量刑等事項，究竟有何違法或不當之具體
    情形。依上開說明，本件被告上訴顯無具體理由而不合法定
    程式應予駁回，並不經言詞辯論為之。
四、據上論斷，依刑事訴訟法第367 條前段、第372 條，判決如
    主文。
中    華    民    國    99    年    4     月    7     日
                  刑事第九庭審判長法  官  陳貽男
                                  法  官  楊炳禎
                                  法  官  周盈文
以上正本證明與原本無異。
不得上訴。
                                  書記官  張郁琳
中    華    民    國    99    年    4     月    7     日

司法院資訊處製作；財團法人民間司法改革基金會備份。
